臺灣臺中地方法院民事判決　　　　　　　　　　　　　九十四年度婚字第二四九號
　　原告即反訴被告　甲○○
　　訴訟代理人　　　黃俊昇　律師
　　被告即反訴原告　乙○○
　　訴訟代理人　　　陳惠伶　律師
右當事人間請求離婚等事件，本院於民國九十四年四月二十九日言詞辯論終結，判決
如下：
    主      文
准原告與被告離婚。
對於兩造所生未成年子女蔡凱仁權利義務之行使或負擔，由被告任之。
原告得於附表所定之時間、方式探視兩造所生未成年子女蔡凱仁。
原告其餘之訴駁回。
訴訟費用由被告負擔二分之，餘由原告負擔。
反訴被告應自民國九十四年四月三十日起至兩造所生未成年子女蔡凱仁成年之日止，
按月於每月十五日前給付反訴原告新台幣陸仟元；如遲誤一期履行，其後之給付視為
全部到期。
反訴原告其餘之訴駁回。
反訴訴訟費用由反訴被告負擔二分之一，餘由反訴原告負擔。
    事實及理由
壹、本訴部分：
一、原告主張：兩造於民國（下同）九十二年五月二十五日結婚，並育有一子蔡凱仁
    （九十二年十月二日出生）。婚後原告與被告及其家人同居於台中縣外埔鄉○○
    村○○路二九九號住所，惟被告及其家人常因細故即對原告嚴加指責，原告為求
    家庭圓滿及子女年幼，始終隱忍，詎被告變本加厲，於九十三年四月八日，被告
    因前日兩造口角而怒氣未消，竟出手毆打原告，導致原告頭部外傷、右臉部挫傷
    ；嗣於同年十二月五日，兩造因故再起口角，被告即猛力掐住原告頸部，將原告
    強押在地，致原告受有頸挫傷合併點狀皮下出血及兩側上臂挫、瘀傷等傷害，被
    告非但未有悔意，甚稱「打妳只是剛剛好而已，不過分」等語，其後原告恐再遭
    被告毆打，乃聲請台灣彰化地方法院核發九十四年度家護字第四一號通常保護令
    在案，並暫返娘家居住，然被告未曾聞問，其電話亦無法接通。原告因被告之暴
    力行為，身心受創嚴重，終日生活於恐懼陰影下，而依被告施虐情形及原告所受
    傷勢，顯見被告下手之重，已逾常人所能忍受之程度，足以破壞兩造共同生活之
    意欲，應認兩造婚姻已生破裂，難以維持，且婚姻中夫妻彼此扶持之特質蕩然無
    存，婚姻之意義喪失，亦應認有難以維持之重大事由，爰依民法第一千零五十二
    條第一項第三款及同條第二項規定，請求判決准原告與被告離婚。又兩造所生之
    子蔡凱仁自出生後即由原告照顧，原告家人並願提供協助，被告甚少分擔子女扶
    養費用，多由原告自行以信用卡支付，且蔡凱仁尚屬稚幼，仍須原告之照顧關懷
    ；而被告有家庭暴力，依家庭暴力防治法第三十五條規定不適合行使或負擔對於
    子女之權利義務，為子女最佳利益，對於蔡凱仁權利義務之行使或負擔，應由原
    告任之。另參考行政院主計處九十一年度台中縣縣民家庭收支報告，台中縣民該
    年度每人每月平均支出為新台幣（下同）一萬七千一百八十九元，原告行使或負
    擔兩造子女之權利義務，須花費較多時間、精力，是被告應負擔蔡凱仁扶養費用
    為每且一萬五千元等語。並聲明：（一）請准原告與被告離婚。（二）兩造所生
    未成年子女蔡凱仁權利義務之行使或負擔，由原告任之。（三）被告應自判決離
    婚確定之日起至兩造所生未成年子女蔡凱仁成年為止，按月給付原告子女扶養費
    一萬五千元，如有一期遲誤履行，其後之給付視為全部到期。
二、被告則以：被告同意離婚，惟原告所述不實。兩造婚後，原告對於不合其意之事
    ，即一再向被告抱怨，被告曾因而三天三夜未眠，平均每日睡不到三小時。兩造
    之子蔡凱仁出生後，原由被告母親照顧，後因被告母親切除子宮，改由原告照顧
    ，期間原告頗多抱怨，稱蔡凱仁太壞，甚至稱要灌食蔡凱仁安眠藥，一死了之等
    語，致使被告倍感驚懼。原告要求被告與其搬出去同住，表示其欲外出至其他公
    司工作，並欲將子女託請他人照顧，被告因係獨子，且在自家公司上班，故希望
    維持與父母同住之生活形態，惟原原告堅持己意，完全不考慮被告之立場，甚至
    稱「嫁到孝子是悲哀」等語。原告於九十三年四月八日所受之傷，緣起於同年月
    七日，被告下班返家欲入眠，原告卻不斷抱怨白天家中鎖事，雖經被告要求停止
    ，仍不為所動，被告於長時間疲勞轟炸下，揮手阻止原告繼續抱怨，因而不慎揮
    到原告之臉。至於九十三年十二月五日原告所受之傷，則緣起當日被告返家見兒
    子在床上，乃抱著兒子親暱而睡著，原告發現後，又開始抱怨被告有時間睡覺，
    沒時間整理房間等語，並驚動被告母親前來了解狀況，因原告之言詞有對被告母
    親不敬之傾向，被告遂抓住原告肩膀，請其住嘴，然原告毫無停止之意，被告為
    制止原告繼續，遂推開原告，或許情急之下，使力較力，因而傷及原告。嗣九十
    三年十二月二十日原告由其父母接回娘家後，原告曾約被告商談離婚事宜，並數
    次返回搬取家電用品，僅餘床舖及衣櫃等大型傢俱未攜走，顯然原告並無其所稱
    不敢返家情事。原告明知被告之作息形態，卻於工作時間打數十通電話予被告，
    被告因忙於工作致未能接聽；原告復經常於深夜打電話予被告，被告因疲累入睡
    而未起身接聽，此應即原告指稱被告電話無法接通之緣由。被告父母從未要求或
    干涉原告做事，僅偶爾拜託原告幫忙做些小事，然原告均不置可否。原告對兩造
    之子蔡凱仁並無愛心與耐心，且蔡凱仁現由被告家人照顧，被告亦有照顧及負擔
    子女扶養費之意願，惟應由兩造平均分擔，原告請求被告給付扶養費，顯無理由
    等語，資為抗辯。並聲明：原告之訴駁回。
三、得心證之理由：
（一）原告主張被告於婚姻關係存續中多次對其施暴致原告受傷等情，業據原告提出
      診斷書二紙及台灣彰化地方法院九十四年度家護字第四一號民事通常保護令與
      台灣台中地方法院檢察署檢察官九十四年度偵字第六一五三號聲請簡易判決處
      刑書（即關於被告在九十三年十二月五日傷害原告之事實）等為證，被告固辯
      稱：「原告於九十三年四月八日所受之傷，緣起於同年月七日，被告下班返家
      欲入眠，原告卻不斷抱怨白天家中鎖事，雖經被告要求停止，仍不為所動，被
      告於長時間疲勞轟炸下，揮手阻止原告繼續抱怨，因而不慎揮到原告之臉。至
      於九十三年十二月五日原告所受之傷，則緣起當日被告返家見兒子在床上，乃
      抱著兒子親暱而睡著，原告發現後，又開始抱怨被告有時間睡覺，沒時間整理
      房間等語，並驚動被告母親前來了解狀況，因原告之言詞有對被告母親不敬之
      傾向，被告遂抓住原告肩膀，請其住嘴，然原告毫無停止之意，被告為制止原
      告繼續，遂推開原告，或許情急之下，使力較力，因而傷及原告。」等語。惟
      夫妻間對於意見不合或有爭執時，仍應理性溝通，尚不得執此為施暴他造之藉
      口，且就原告所提診斷書所載傷勢不只一處，應係被告故施暴力所造成，況被
      告對原告施暴之行為，亦經法院核發通常保護令及經檢察官聲請簡易處刑，有
      前述通常保護令及聲請簡易判決處刑書在卷可稽，是被告前開所辯，顯難採信
      。從而，則原告主張被告有對原告施暴致原告受傷之事實，應堪採認。
（三）按夫妻一方受他方不堪同居之虐待者，得向法院請求離婚，民法第一千零五十
      二條第一項第三款定有明文，而所謂不堪同居之虐待，係指予以身體上或精神
      上不可忍受之痛苦，致不堪繼續同居者而言。不須受連續虐待多次或須受毆重
      傷時，始得請求離婚。（最高法院二十年上字第三七一號、八十四年度台上字
      第三九四號判例意旨參照），又維護人格尊嚴與確保人身安全，為我國憲法保
      障人民自由權利之基本理念。增進夫妻情感之和諧，防止家庭暴力之發生，以
      保護婚姻制度，亦為社會大眾所期待。婚姻係以夫妻之共同生活為目的，配偶
      應互相協力保持其共同生活之圓滿、安全及幸福，因而夫妻應互相尊重以增進
      情感之和諧，防止家庭暴力之發生，此為維繫婚姻所必要。故夫妻一方之行為
      ，凡有礙於他方配偶之人格尊嚴與人身安全（含肉體與精神上之痛苦），致夫
      妻無法繼續共同生活者，均應認符合民法第一千零五十二條第一項第三款規定
      「受他方不堪同居之虐待」（最高法院八十五年台上字第五五一號判決參照）
      。是於具體事件，須衡量夫妻之一方受他方虐待所受侵害之嚴重性，是否已危
      及婚姻關係之維繫以為斷，受他方虐待已逾越夫妻通常所能忍受之程度而有侵
      害人格尊嚴與人身安全者，即屬受不堪同居之虐待（司法院大法官會議釋字第
      三七二號解釋意旨參照）。另夫妻共同生活係以誠摯相處為基礎，此基礎若未
      動搖，偶而勃谿動手毆打，自難謂為虐待；若已動搖，縱未動手，亦難謂非虐
      待，故一方主張受他方不堪同居之虐待時，必須就雙方共同生活之全盤情況而
      觀察，以斷定其虐待事實之有無，不得僅以毆打次數判斷其是否達於不堪同居
      虐待之程度（最高法院八十五年度台上字第一三九九號判例參照）。經查本件
      被告婚後於九十三年四月八日，僅因因前日兩造口角而出手毆打原告，致原告
      頭部外傷、右臉部挫傷；又於同年十二月五日，兩造因故再起口角，被告即掐
      住原告頸部，將原告強押在地，致原告受有頸挫傷合併點狀皮下出血及兩側上
      臂挫、瘀傷等傷害。觀之原告所受傷害部位、程度及被告係以手掐住原告頸部
      並將之強押於地上（亦為前開保護令及聲請簡易判決處刑書所認定之事實）之
      行為，原告身體上或精神上顯受有不可忍受之痛苦，且被告前開暴力行為對原
      告之人格尊嚴與人身安全（含肉體與精神上之痛苦）亦有妨礙，已達不堪同居
      虐待之承度，致夫妻無法繼續共同生活，揆諸前開最高法院判例意旨，應認符
      合民法第一千零五十二條第一項第三款規定「受他方不堪同居之虐待」。綜上
      所述，原告依據民法第一千零五十二條第一項第三款規定，訴請判決離婚，洵
      屬正當，應予淮許。又離婚之訴為形成之訴，訴訟標的依通說為形成權即離婚
      事由之存否，於同一當事人主張多項離婚原因時，如法院認其中一項為有理由
      ，對於當事人之其他主張即無須審酌，本件原告主張離婚之原因雖有民法第一
      千零五十二條第二項之事由，惟其請求本院既已依民法第一千零五十二條第一
      項第三款規定准予兩造離婚，則對於原告之其他主張，自無審究之必要，附此
      敘明。
（四）另按撤銷婚姻或離婚之訴，當事人得於第一審或第二審言詞辯論終結前，附帶
      請求法院於認原告之訴為有理由時，並定對於未成年子女權利義務行使負擔之
      內容及方法，民事訴訟法第五百七十二條之一定有明文。其次，夫妻離婚者，
      對於未成年子女權利義務之行使或負擔，依協議由一方或雙方共同任之。未為
      協議或協議不成者，法院得依夫妻之一方、主管機關、社會福利機構或其他利
      害關係人之請求或依職權酌定之。前項協議不利於子女者，法院得依主管機關
      、社會福利機構或其他利害關係人之請求或依職權為子女之利益改定之。行使
      、負擔權利義務之一方未盡保護教養之義務或對未成年子女有不利之情事者，
      他方、未成年子女、主管機關、社會福利機構或其他利害關係人得為子女之利
      益，請求法院改定之。前三項情形，法院得依請求或依職權，為子女之利益酌
      定權利義務行使負擔之內容及方法。法院得依請求或依職權，為未行使或負擔
      權利義務之一方酌定其與未成年子女會面交往之方式及期間。但其會面交往有
      妨害子女之利益者，法院得依請求或依職權變更之；法院為前條裁判時，應依
      子女之最佳利益，審酌一切情狀，參考社工人員之訪視報告，尤應注意左列事
      項：一、子女之年齡、性別、人數及健康情形。二、子女之意願及人格發展之
      需要。三、父母之年齡、職業、品行、健康情形、經濟能力及生活狀況。四、
      父母保護教養子女之意願及態度。五、父母子女間或未成年子女與其他共同生
      活之人間之感情狀況。父母均不適合行使權利時，法院應依子女之最佳利益並
      審酌前條各款事項，選定適當之人為子女之監護人，並指定監護之方法、命其
      父母負擔扶養費用及其方式，民法第一千零五十五條、第一千零五十五條之一
      及第一千零五十五條之二亦有明文規定。申言之，所謂未成年子女最佳利益，
      應指行使或負擔子女權利、義務之人，須具備相當之經濟能力及健全之人格，
      足以善盡扶養義務，提供健康之生活環境，使未成年子女之心智獲正常發展。
      且子女之利益更優於維持父母權利義務之平衡，而成為我國民法判斷監護權歸
      屬之最高基準，並為法院依職權得斟酌之事項，不受當事人聲請之拘束。本件
      原告請求離婚為有理由，本院自應就兩造所生未成年子女蔡凱仁權利義務之行
      使負擔及會面交往為裁判：
    １、權利義務之行使負擔部分：
        經本院依職權函請主管機關彰化縣政府及台中縣政府就兩造離婚後子女權利
        義務行使負擔之責任歸屬提出訪視調查報告，彰化縣政府訪視原告後，結果
        略認：「原告目前與其父母居住一起，住宅為三層透天樓房，為原告父母自
        有，屋內整齊寬敞擺設簡單，．．．原告目前協助其父母賣早餐工作，家人
        間感情親密、互動良好。．．．原告表示蔡凱仁自出生後一直由其照顧，．
        ．．原告已計畫至某家ＣＮＣ模具公司擔任會計助理，原告經濟穩定，家人
        間氣氛融洽，互動關係及支持系統良好，評估原告之照顧能力應足夠。．．
        ．原告對蔡凱仁之監護權表示相當希望爭取，．．．應是可以適任，建議可
        參酌被告部份之訪視報告後，選定適當監護權人等語，有彰化縣政府九十四
        年三月十日府社幼字第０九四００四三七九九號函文所附訪視處理建議表一
        份在卷可稽。」又台中縣政府訪視被告後，結果略認：「被告目前與父親一
        起在自營之印刷廠上班，工作雖忙碌但收入穩定。．．．原告雖忙於工作，
        對於蔡凱仁之各項發育亦相當重視，隨時詢問、關心蔡凱仁之生活狀況。蔡
        凱仁主要照顧者為原告及被告母親，九十三年十二月二十日原告離家後，蔡
        凱仁則由被告母親照顧，被告平日下班及假日時以陪伴蔡凱仁為主。被告家
        環境優雅乾淨，室內陳設亦均會以蔡凱仁安全考量為主，屋外視野廣闊，有
        寬廣之空地供蔡凱仁活動，就環境而言適合蔡凱仁成長。．．．蔡凱仁目前
        發展良好，活潑好動，會主動找被告、被告母親等要求抱抱。被告家人隨時
        均留意蔡凱仁安全問題，觀察被告與蔡凱仁之互動，其語氣及肢體語言表現
        很和藹、溫柔。被告家為一大家族，被吉祖父母、被告父母身體健康，體力
        上亦足以照顧蔡凱仁，親屬亦均住在附近，彼此往來密切，互相協助。．．
        ．就被告監護能力而言，被告健康狀況佳，經濟獨立，足以提供蔡凱仁之教
        育、生活等費用無虞。住家環境整齊乾淨，有利蔡凱仁之身心發展，另外被
        告家資源多，不論在物質、精神上、蔡凱仁之生活照顧上，給予被告相當多
        支持及協助，社工員家訪時觀察到蔡凱仁身體發展及精神狀況均相當良好，
        可見蔡凱仁有受到妥善照顧。評估由被告監護並無不適任之處等情，亦有台
        中縣政府九十四年二月十七日府工字第０九四００四二八０號函文所附訪視
        報告一份在卷可稽。」綜合前述訪視報告，兩造固均適合為蔡凱仁之監護人
        ，惟蔡凱仁自九十三年十二月起即在被告家中生活迄今，且之前亦由被告母
        親負責照顧過，因此，就現階段而言，被告及其家人已為蔡凱仁之主要照顧
        者，且訪視報告中亦顯示「被告健康狀況佳，經濟獨立，足以提供蔡凱仁之
        教育、生活等費用無虞。且被告住家環境整齊乾淨，有利蔡凱仁之身心發展
        ，另外被告家資源多，不論在物質、精神上、蔡凱仁之生活照顧上，給予被
        告相當多支持及協助，社工員家訪時觀察到蔡凱仁身體發展及精神狀況均相
        當良好，可見蔡凱仁有受到妥善照顧。」是蔡凱仁既在被告家中受到妥善照
        顧，而被告不論經濟，環境等亦均對蔡凱仁往後成長有利，自不宜貿然改變
        其生活環境，以免因再度適應不同環境而影響蔡凱仁未來身心發展。至被告
        前雖曾有對原告家暴之情形，惟此僅推定被告不宜擔任監護權人，然此僅係
        兩造間細故所起之糾紛，並無證據證明被告對蔡凱仁亦有施暴或其他不利於
        蔡凱仁之行為，本院審酌上情及蔡凱仁尚屬年幼等一切情況，認對於未成年
        子女蔡凱仁權利義務之行使或負擔，由被告任之，最符合子女之最佳利益，
        爰酌定兩造所生未成年子女蔡凱仁權利義務之行使或負擔，由被告任之。
    ２、會面交往部分：
      　末按夫妻雙方雖已仳離，然為未成年子女身心之健全成長，彌補其因父母離
        婚所招致之不幸，並兼顧未任權利義務行使負擔之一方與子女之親子關係，
        現行民法就未行使負擔權利義務之一方與未成年子女之會面交往定有明文。
        又會面交往乃基於親子關係所衍生之自然權利（外國立法例有稱之為訪問權
        者），因其不僅是為父母之權利，更為未成子女之權利，亦應以子女之最佳
        利益為考量，同時會面交往之規定，使未取得未成年子女權利義務行使或負
        擔之一方，於離婚後仍繼續與其子女接觸連繫，是會面交住之實施為繼續性
        之事實狀態；本院雖判由被告行使負擔蔡凱仁之權利義務，由被告行使負擔
        ，惟因母子天性，天下皆同，仍不應剝奪原告探視未成年子女之機會，本院
        參考前開訪視報告及未成年子女蔡凱仁尚屬年幼，依民法第一千零五十五條
        第五項規定依職權酌定原告與蔡凱仁會面交往之期間、方式如主文第三項所
        示，以維繫其間之親情。
（五）又本院既酌定兩所生未成年子女蔡凱仁由被告監護，是原告已非蔡凱仁之監護
      權人，則原告主張被告應自本件判決離婚確定之日起至蔡凱仁成年之日止，按
      月給付扶養費一萬五千元，如有一期遲誤履行，其後之給付視為全部到期等，
      自屬無據，應併與駁回，附此敘明。
貳、反訴部分：
一、反訴原告主張：除援引本訴之答辯外，另補稱：反訴原告自反訴被告離家之後，
    深深感受能平靜地睡覺係極為幸福之事。兩造間之婚姻關係，除有齟齬外，另反
    訴被告於起訴請求裁判離婚後，又向台灣彰化地方法院聲請保護令，及對反訴原
    告提出傷害告訴，是兩造婚姻確已出現嚴重破綻，無法繼續維持，爰依民法第一
    千零五十二第二項之規定，反訴請求裁判離婚。又兩造之子蔡凱仁現由反訴原告
    家人照顧，且對其呵護備至，彼此互動關係良好，是蔡凱仁應由反訴原告照顧最
    為適當，請准酌定對於兩造所生未成年子女蔡凱仁之權利義務，由反訴原告行使
    、負擔。復以兩造之資力而言，兩造對於未成年子女蔡凱仁之扶養義務比例應為
    一比一，故反訴原告請求反訴被告負擔蔡凱仁扶養費用之二分之一，即反訴被告
    應按月給付反訴原告子女扶養費用一萬五千元等語。並聲明：（一）請准反訴原
    告與反訴被告離婚。（二）對於兩造所生未成年子女蔡凱仁之權利義務，由反訴
    原告行使、負擔。（三）反訴被告應自反訴狀繕本送達翌日起至兩造所生未成年
    子女蔡凱仁成年為止，按月給付反訴原告子女扶養費一萬五千元，如有一期遲誤
    履行，其後之給付視為全部到期。
二、反訴被告則以：除援引本訴之陳述外，另補稱：兩造之子蔡凱仁出生時雖與兩造
    同住，惟係由原告照顧，嗣於九十三年十二月二十五日，反訴被告因反訴原告之
    家暴行為而離家，本欲一併帶走子女，然反訴原告不同意，蔡凱仁始交由反訴原
    告照顧。關於子女扶養費用之計算，若　鈞院裁判由反訴被告監護子女，反訴原
    告應應負擔一萬五千元；若　鈞院裁判由反訴原告監護子女，則原告願意負擔一
    半等語置辯。並聲明：反訴原告之訴駁回。
三、得心證之理由：
（一）按民法第一千零五十二條第二項所稱「有前項以外之重大事由，難以維持婚姻
      者」，乃抽象的、概括的離婚事由，係民法親屬編於七十四年修正時，為因應
      實際需要，參酌各國立法例，導入破綻主義思想所增設。但其事由應由夫妻之
      一方負責者，僅他方得請求離婚，是其所採者為消極破綻主義精神，而非積極
      破綻主義。關於是否為難以維持婚姻之重大事由，其判斷標準為婚姻是否已生
      破綻而無回復之希望。而婚姻是否已生破綻而無回復之希望，則應依客觀的標
      準，即難以維持婚姻之事實，是否已達於倘處於同一境況，任何人均將喪失維
      持婚姻意欲之程度而定。至於同條但書所規定「難以維持婚姻之重大事由應由
      夫妻之一方負責者，僅他方得請求離婚」，乃因如肯定有責配偶之離婚請求，
      無異承認恣意離婚，破壞婚姻秩序，且有背於道義，同時亦與國民之法感情及
      倫理觀念不合，因而採消極破綻主義。（最高法院九十一年臺上字第二０二三
      號判決意旨參照）。經查，本件兩造婚之破綻，係因反訴原告前述對反訴被告
      所施家庭暴力所致，本院亦據此依民法第一千零五十二條第一項第三款為由判
      決兩造離婚，已如前述。是本件兩造婚之破綻顯係可歸責於反訴原告，揆諸前
      開說明，反訴原告既為可歸責之配偶，自不得主張依民法第一千零五十二條第
      二項規定訴請離婚甚明。則原告援引民法第一千零五十二條第二項規定訴請判
      決離婚，洵屬無據，應予駁回。
（二）又按直系血親相互間，互負扶養之義務；父母對於未成年子女之扶養義務，不
      因結婚經撤銷或離婚而受影響；扶養之程度，應按扶養權利者之需要，與負扶
      養義務者之經濟能力及身分定之，民法第一千一百十四條第一款、第一千一百
      十六條之二、第一千一百十九條分別定有明文。又法院依民法第一千零五十五
      條之規定，為酌定、改定或變更時，得命未行使或負擔權利義務之一方給付扶
      養費。而扶養費之給付，法院得依聲請或依職權，命為一次給付或分期給付。
      分期給付遲誤一期履行者，其後之期間視為亦已到期，非訟事件法第七十一條
      之六第一、二項亦定有明文。依上開說明，反訴被告對蔡凱仁之扶養義務，並
      不因兩造離婚而受影響。兩造所生未成年子女蔡凱人年僅一歲餘，尚未成年，
      屬無謀生能力，需人悉心照料，並有衣、食、住、行、育、樂等基本所需，本
      院參酌行政院主計處編印之臺灣地區家庭收支調查報告，台中縣民九十二年平
      均每人每月消費支出為一萬四千二百元，此數額乃不分成年或未成年人之一般
      消費支出數額，反訴原告設籍在台中縣，其所需生活等費用應不至於多於成年
      人，故應以一萬四千二百元核算其每月所需之扶養費用為宜，又反訴被告任職
      祐新企業社擔任會計助理工作，每月薪資為一萬六千元；而反訴原告為宏暻有
      限公司員工，每月薪資三萬元，有在職證明各一紙在卷可參。依前所述，兩造
      資力以反訴原告較優，本院審酌前情，認反訴被告對於未成年子女蔡凱仁所負
      擔之扶養費用以每月六千元為適當。又審酌扶養費乃維持受扶養權利人生活所
      需之費用，其費用之需求係陸續發生，故應以分期給付為原則，認反訴被告應
      自本件反訴起訴狀繕本送達翌日即九十四年四月三十日起至蔡凱仁成年之日止
      ，按月於每月十五日前給付反訴原告六千元，做為蔡凱仁扶養費之用。又本件
      係命反訴被告分期給付扶養費，為恐日後反訴被告有拒絕或拖延之情，而不利
      子女之利益，爰參酌上開規定，併諭知如反訴被告遲誤一期履行，其後之期間
      視為亦已到期，以確保未成年子女蔡凱仁受扶養之權利。至反訴原告逾此範圍
      請求之扶養費為無理由，應予駁回，附此敘明。
參、訴訟費用負擔之依據：民事訴訟法第七十九條。
中　　　華　　　民　　　國　　九十四　　  年　　　五　　  月　　十三　  日
                              臺灣臺中地方法院家事法庭
~B法　　　官　簡賢坤
右為正本係照原本作成。
如對本判決上訴，須於判決送達後二十日內，向本院提出上訴狀，同時表明上訴理由
（須附繕本）。
中　　　華　　　民　　　國　　九十四　　　年　　　五　　　月　　十三　　日
~B法院書記官
~FO
附表：原告即反訴被告甲○○探視兩造所生未成年子女蔡凱仁之時間、方式及應注意
事項：
一、時間：
（一）原告即反訴被告得於每月第二、四周之星期六上午九時起至被告即反訴原告與
      蔡凱仁之住居所探視蔡凱仁，並得將蔡凱仁攜出同遊或攜回同住，並於翌日下
      午七時前，將蔡凱仁於被告即反訴原告住居所交還被告即反訴原告。
（二）原告即反訴被告於蔡凱仁就讀小學時，於學校放寒假、暑假之期間，除仍得維
      持前述會面交往方式外，寒假並得增加農曆大年初二，初三二天、暑假得增加
      二十天之探視期間，並得攜回同住，且均得分割為數次為之。
（三）兩造於蔡凱仁就讀國中後，有關探視會面權之行使應尊重蔡凱仁之意願。
（四）前開交付及交還蔡凱仁之時間、地點，如經兩造同意，得變更之。
二、方法：
（一）得為致贈禮物、拍照等行為。
（二）原告即反訴被告之親友得陪同原告即反訴被告與蔡凱仁會面交往。
（三）被告即反訴原告應將蔡凱仁之生活習慣（如所飲用奶粉之品牌、飲用量、飲用
      時間、次數或其他特殊用藥等）告知原告即反訴被告。
三、兩造應遵守事項：
（一）兩造不得有危害蔡凱仁身心健康之行為。
（二）兩造不得對蔡凱仁灌輸反抗對造之觀念。
（三）如蔡凱仁於會面交往中患病或遭遇事故，原告即反訴被告應為必要之醫療措施
      ，並即通知被告即反訴原告，亦即在其會面交往實施中，原告即反訴被告仍須
      善盡對蔡凱仁保護教養之義務。
（四）蔡凱仁住居所或聯絡方式如有變更，被告即反訴原告應隨時通知原告即反訴被
      告。
（五）被告即反訴原告應於原告即反訴被告行使探視權時，準時將蔡凱仁於住居所交
      付原告即反訴被告。
（六）原告即反訴被告應於探視期滿時，準時將蔡凱仁於被告即反訴原告住居所交還
      被告即反訴原告。
（七）原告即反訴被告於探視日中午十二時前未前往探視，除經被告即反訴原告或蔡
      凱仁同意外，視同原告即反訴被告放棄當日之探視權，以免影響被告即反訴原
      告與蔡凱仁之生活安排。
（八）被告即反訴原告如無正當理由未遵守交付子女義務或違反前開應行注意事項時
      ，原告即反訴被告得依民法第一千零五十五條第三項規定，請求法院改由原告
      即反訴被告行使負擔子女之權利義務。原告即反訴被告如無正當理由違反前開
      探視時應行注意事項或未準時交還子女時，被告即反訴原告得依民法第一千零
      五十五條第五項、非訟事件法第七十一條之六第一項之規定禁止原告即反訴被
      告繼續探視或減少探視之次數。